【裁判字號】    89,訴,702
【裁判日期】    900201
【裁判案由】    空氣污染防制法
【裁判全文】
臺中高等行政法院判決                           八十九年度訴字第七○二號
                              .
    原      告  郁森企業股份有限公司
    代  表  人  甲○○○
    訴訟代理人  丁○○
                戊○○
    被      告  臺中縣政府
    代  表  人  乙○○
    訴訟代理人  丙○○
右當事人間因空氣污染防制法事件，原告不服臺灣省政府中華民國八十九年九月廿五
日八九府訴二字第一二八五二四號訴願決定，提起行政訴訟。本院判決如左︰
    主  文
原告之訴駁回。
訴訟費由原告負擔。
    事  實
緣原告從事木器加工業，經被告環境保護局（下稱環保局）於民國八十九年二月二十
二日派員稽查發現，其作業製程產生之木屑未有效收集，致產生明顯之粒狀污染物，
散布於空氣中及附近民宅屋頂與馬路上，被告乃依空氣污染防制法第二十九條第一項
第六款及第五十四條第一項後段之規定裁處新台幣（下同）十萬元罰鍰，並限期於八
十九年五月十五日前完成改善，原告對罰鍰部分不服，循序提起行政訴訟，茲摘兩
造之訴辯意旨如次：
原告起訴及補充意旨略謂︰原告於原地從事木器加工已有數年之久，且對空氣污染之
防治也頗具用心，投資於該機器之更新及空氣污染防制設備達數百萬元之多。本件係
於八十九年二月二十二日因機械抽風阻塞無法全部抽集木屑，致造成木屑些許飛散，
當時也立即停工處理並當面承諾具結，但仍遭被告依空氣污染防制法第二十九條第一
項第六款及第五十四條第一項之規定處罰十萬元，令原告相當懊喪，原告僅第一次不
慎造成污染，被告應先予以警告，限期改善，再予處罰，且原告事後亦有作改善。政
府口口聲聲要產業根留台灣，所有之一切措施政策都以傳統本土產業為經濟施政方向
，但反觀基層政府人員動輒罰鍰數十萬元，實在是背道而馳，憲法對於人民生活之保
障，都規定須經由法院依一定程序，不得審問、處罰，何況原告經營之公司乃一正派
公司，被告未採納原告當場之辯解，一意處罰，令人不服，應體恤公司經營困難酌性
處理，原處分及訴願決定應予撤銷等語。
被告答辯意旨略謂︰本件原告從事木器加工，經被告環保局八十九年二月二十二日派
員稽查發現，其作業製程產生之木屑未有效收集，致產生明顯之粒狀污染物，散布於
附近民宅屋頂與馬路上，有稽查紀錄工作單及現場照片可稽，且原告亦自承於違規當
日機械抽風阻塞，無法全部抽集木屑，致造成木屑飛散，又其污染情形嚴重，危害鄰
居生活品質，被告依法裁處最低度十萬元罰鍰，並限期改善完妥，用以促踐改善義務
，並無不當或違法。原告違規事實明確，其主張均不影響本件違規事實之認定及其應
負之違規責任，被告之裁罰依法有據，原告起訴之意旨為無理由，其訴應予駁回。
    理  由
按「在各級防制區內，不得有下列行為：一、．．．六、其他經主管機關公告之空氣
污染行為。」、「違反第二十九條第一項各款情形之一者．．．其違反者為工商廠、
場，處新台幣十萬元以上一百萬以下罰鍰。．．．」為空氣污染防制法第二十九條第
六款及第五十四條第一項後段所分別明定。又依行政院環境保護署八十八年三月十八
日（八八）環署空字第○○一六七○四號依該法第二十九條第一項第六款公告事項為
：「一、公私場所有下列各項行為者為空氣污染行為：(一)無有效之空氣污染物收集及
處理設備，從事下列操作而有散布空氣污染物之情形者：１、．．．４、木材加工、
木器製造、人造碳製造。」本件原告從事木器加工業，經被告環保局於八十九年二月
二十二日派員稽查發現，其作業製程產生之木屑未有效收集，致產生明顯之粒狀污染
物，散布於空氣中及附近民宅屋頂與馬路上，被告依首開規定裁罰十萬元，並限期於
八十九年五月十五日前完成改善，原告對罰鍰部分不服，循序提起行政訴訟，訴稱：
其從事木器加工已有數年之久，對空氣污染之防治頗具用心，投資於空氣污染防制機
器更新及設備花費不貲，因當日機械抽風阻塞無法全部抽集木屑，致木屑些許飛散，
事後即停工處理並承諾具結，原告僅第一次不慎造成污染，被告未以警告及令限期改
善，即予處罰，令人不服云云。經查被告環保局於上開時日派員稽查發現，原告作業
製程產生之木屑未有效收集，致產生明顯之粒狀污染物，散布於附近民宅屋頂與馬路
上，各有稽查紀錄工作單及現場照片附原處分卷可稽，卷存照片所顯示木屑飛散情形
與稽查紀錄相符，原告對此污染情節亦不爭執，且於言詞辯期日承稱此污染事件係遭
鄰居檢舉，被告方派員到現場稽查等語，又原告雖有設置空氣污染防制機器及設備，
自應隨時維持該設備之正常運作，以防止污染發生，本件事件發生時，原告未能使其
從事木器加工所產生之木屑，得到有效之收集，而大量飛散，依前開說明，自屬空氣
污染行為，被告據此認定，依首揭規定予以處罰，於法自無違誤。原告尚不得以當日
因機械抽風一時阻塞無法全部抽集木屑，致木屑飛散，事後即予改善而據以免罰之依
據。本件原處分並無違誤，訴願決定予以維持，俱無不合，原告起訴意旨，難謂有理
由，應予駁回。據上論結，本件原告之訴為無理由，爰依行政訴訟法第一百九十五條
第一項後段、第九十八條第三項前段，判決如主文。
中     華     民     國     九十     年      二      月      廿 一      日
                                    臺中高等行政法院第四庭
                                        審判長法官  沈應南
                                        法      官  黃淑玲
                                        法      官  許武峰
右正本證明與原本無異。
如不服本判決，應於判決送達後二十日內向本院提出上訴書狀，其未表明上訴理由者
，應於提起上訴後二十日內向本院提出上訴理由書（須依對造人數附具繕本）；如於
本判決宣示或公告後送達前提起上訴者，應於判決送達後二十日內補提上訴理由書（
須附繕本）。未表明上訴理由者，逕以裁定駁回。
提起上訴應預繳送達用雙掛號郵票拾份 (每份三十四元)。
中    華      民      國    九十     年      一      月      廿二       日
                                        法院書記官  詹靜宜


司法院資訊處製作；財團法人民間司法改革基金會備份。
